臺灣高等法院臺南分院民事判決
110年度簡再易字第1號
再審原告  江茂志  
再審被告  林家和  
          吳若瑜  
上列當事人間請求損害賠償事件，再審原告對於民國（下同）11
0年3月17日本院109年度訴易字第17號確定判決提起再審之訴，
本院不經言詞辯論，判決如下：
    主  文
再審之訴駁回。
再審訴訟費用由再審原告負擔。
    事實及理由
一、按再審之訴，應於30日之不變期間內提起。前項期間，自判
    決確定時起算，判決於送達前確定者，自送達時起算。民事
    訴訟法第500條第1項、第2項前段定有明文。本院109年度訴
    易字第17號事件，為不得上訴第三審之事件，而於110年3月
    17日判決宣示時確定，並於同年3月25日送達再審原告，業
    經本院調取上開事件卷宗核閱無訛。再審原告於110年4月21
    日就上開本院確定判決（下稱原確定判決）提起本件再審之
    訴（見本院卷第5頁)，尚未逾前揭30日之不變期間。再審原
    告提起本件再審之訴，應屬合法，先予說明。
二、再審原告主張：本件車禍事故之肇事原因，曾先後送請臺南
    市車輛行車事故鑑定委員會及臺南市車輛行車事故鑑定覆議
    委員會為鑑定（下稱2次鑑定），關於再審被告吳若瑜是否
    應負過失責任，2次鑑定之認定不同，則吳若瑜是否應負肇
    事責任，實有再送學術單位詳為鑑定必要，原確定判決罔視
    再審原告數次請求送由學術單位另行鑑定，遽採最初鑑定意
    見作為判斷依據，顯係違反證據法則，即有民事訴訟法第49
    6條第1項第1款適用法規顯有錯誤之再審事由。且2次鑑定之
    意見，均認再審原告未注意車前狀況及未保持安全距離，應
    負肇事主因或肇事原因責任，則再審原告是否未注意車前狀
    況及未保持安全距離，實有詳加瞭解之必要，而此部分有存
    於前訴訟程序卷內之行車紀錄器可供查明。但原確定判決對
    再審原告多次聲請勘驗行車紀錄器均未予置理，逕以認定再
    審原告未注意車前狀況及未保持安全距離，實不無失諸推測
    ，而與證據法則違背。是原確定判決未准勘驗行車紀錄器，
    以致再審原告係如何與吳若瑜駕駛之自小客車（下稱系爭車
    輛）發生撞擊及再審原告是否未注意車前狀況與未保持安全
    距離等未臻明瞭，足以影響原確定判決之結果。爰依民事訴
    訟法第496條第1項第1款、第497條規定，提起本件再審之訴
    等語。並聲明：㈠原確定判決廢棄。㈡再審被告應連帶給付再
    審原告新臺幣782,784元，及自原刑事附帶民事訴訟起訴狀
    繕本送達再審被告翌日起至清償日止，按週年利率5%計算之
    利息。
三、按民事訴訟法第496條第1項第1款所謂適用法規顯有錯誤，
    係指確定判決所適用之法規，顯然不合於法律規定，或與司
    法院大法官會議之解釋顯然違背，或消極的不適用法規，顯
    然影響判決者而言，不包括認定事實錯誤及判決理由不備之
    情形在內。又取捨證據、認定事實，原屬法院之職權；縱法
    院漏未斟酌證據及認定事實錯誤，調查證據欠周、取捨證據
    失當，亦無適用法規顯有錯誤情形可言。另原確定判決依其
    所認定之事實而為法律上之判斷，亦不生適用法規顯有錯誤
    問題。次按不得上訴於第三審法院之事件，其經第二審確定
    之判決，就足以影響於判決之重要證物漏未斟酌者，得為再
    審事由，固為民事訴訟法第497條前段所明定。惟該條所謂
    「就足影響於判決之重要證物，漏未斟酌」，係指足以影響
    於判決基礎之重要證物，於前訴訟程序業已提出，然未經確
    定判決加以斟酌，或不予調查或未為判斷，且該項證物足以
    動搖原確定判決之基礎者而言。是本於此規定提起再審之訴
    者，以原確定判決未斟酌再審原告於前訴訟程序提出之證物
    為要件，如再審原告未於前訴訟程序提出該證物，或原確定
    判決已斟酌該證物，或原確定判決曾於理由中說明其為不必
    要之證據，或該證物縱經斟酌亦不足影響原確定判決基礎，
    均與本條規定之要件不符。
四、經查：　
  ㈠再審原告主張2次鑑定關於吳若瑜是否應負過失責任之認定不
    同，有再送學術單位詳為鑑定必要，原確定判決罔視再審原
    告數次請求送由學術單位另行鑑定，遽採最初鑑定意見作為
    判斷依據，顯係違反證據法則，即有民事訴訟法第496條第1
    項第1款適用法規顯有錯誤之再審事由等語。惟原確定判決
    之事實及理由欄第四段兩造不爭執事項之㈡前段載明：2次鑑
    定均認吳若瑜無肇事責任（參見原確定判決第3頁；另據再
    審原告提出原確定判決影本，附於本院卷第15頁），是以再
    審原告主張2次鑑定關於吳若瑜是否應負過失責任之認定不
    同等語，已屬無據。再者，原確定判決業於事實及理由欄第
    六段得心證之理由之㈡詳細載明：依臺灣臺南地方檢察署檢
    察官偵查中勘驗行車紀錄器錄影畫面之勘驗筆錄及相關截圖
    相片等觀之，堪認本件車禍事故之發生，應係再審被告林家
    和騎乘機車行經車禍事故路口突作左轉彎騎乘，因轉彎迴轉
    半徑過大，致侵入吳若瑜車輛前方車道，直行行駛之吳若瑜
    緊急避煞，始遭後方再審原告來車追撞等事實無誤。且依再
    審原告於偵訊時陳稱之詞，堪認系爭車禍之發生，除係因林
    家和轉彎車輛未讓直行車先行外，亦肇因於再審原告騎乘機
    車未注意與前方吳若瑜之車輛保持安全距離及注意車前狀況
    ，依信賴原則，吳若瑜駕車正常行駛於道路上，復為享有路
    權行駛之一方，對於林家和及再審原告突如其來之違規行為
    ，顯然無從預見並注意防免，不應令負過失之責任。復參酌
    2次鑑定意見、道路交通事故調查表、不起訴處分書、處分
    書、臺南市政府108年10月17日之函覆、本院108年度交上易
    字第543號刑事判決等，認定吳若瑜就本件車禍並無過失。
    並說明2次鑑定意見均認定，吳若瑜就本件車禍無肇事因素
    。本件車禍事故既經2次鑑定，且經檢察官就行車紀錄資料
    詳加勘驗，參酌2次鑑定資料、綜合檢察官之勘驗筆錄相片
    及兩造在警詢之陳述，基於以上各項資料，已足為認定吳若
    瑜就本件車禍是否有過失，再審原告聲請就本件車禍送學術
    單位鑑定，認無必要等語（參見原確定判決第5-9頁；另附
    於本院卷第17-21頁）。則再審原告於前訴訟程序中即已就
    吳若瑜之過失責任提出上開主張及聲請就本件車禍送學術單
    位鑑定，亦經原確定判決於理由中說明其主張如何不足為採
    及聲請送學術單位鑑定並無必要。再審原告於本件再次提出
    指摘，其上開所稱之情形或係對原確定判決已認定之事實認
    有錯誤之情形、或係對原確定判決之證據採擇所為爭執、或
    謂判決不備理由等，依前開說明，核與民事訴訟法第496條
    第1項第1款所謂適用法規顯有錯誤之再審事由尚屬有間，不
    得據為再審之理由。
  ㈡再審原告另主張原確定判決未准勘驗行車紀錄器，以致再審
    原告係如何與吳若瑜駕駛之系爭車輛發生撞擊及再審原告是
    否未注意車前狀況與未保持安全距離等未臻明瞭，足以影響
    原確定判決之結果，有民事訴訟法第497條就足以影響於判
    決之重要證物漏未斟酌之再審事由等語。惟查，原確定判決
    業於理由中詳予說明本件車禍事故既經2次鑑定，且經檢察
    官就行車紀錄資料詳加勘驗，參酌2次鑑定資料、綜合檢察
    官之勘驗筆錄相片及兩造在警詢之陳述，基於以上各項資料
    ，已足為認定吳若瑜就本件車禍是否有過失等語，已如前述
    。足見原確定判決業已就行車紀錄資料加以斟酌，並說明認
    定本件肇事責任歸屬之理由，自無漏未斟酌之情事甚明。此
    外，原確定判決亦於事實及理由欄第八段載明「本件事證已
    臻明確，兩造其餘攻擊防禦方法及立論之證據資料，均經本
    院審酌後，認為對判決結果不生影響，無逐一論述之必要，
    併予敘明。」等語（參見原確定判決第13-14頁；另附於本
    院卷第25-26頁）。益見原確定判決顯已就其餘證物均加以
    斟酌，而認不影響判決結果。是以，再審原告主張原確定判
    決有重要證物漏未斟酌之情事，即非實在，為無可取。故再
    審原告主張原確定判決有民事訴訟法第497條規定之再審事
    由等語，自屬無據。
五、末按再審之訴顯無再審理由者，得不經言詞辯論，以判決駁
    回之，民事訴訟法第502條第2項定有明文；而所謂再審之訴
    顯無再審理由，係依再審原告所主張之再審理由，不經調查
    即可認定，在法律上顯無理由而不能獲得勝訴之判決者而言
    。綜上，依再審原告主張之上開再審理由，屬不經調查，即
    可認定，原確定判決並無民事訴訟法第496條第1項第1款、
    第497條之再審事由。從而，再審原告提起本件再審之訴，
    程序上雖屬合法，惟其以原確定判決有上開再審事由，提起
    再審之訴，顯無再審理由，爰不經言詞辯論，逕以判決駁回
    之。
六、據上論結，本件再審之訴為無理由，依民事訴訟法第502條
    第2項、第78條，判決如主文。　　
中　　華　　民　　國　　110 　年　　6 　　月　　7 　　日
                  民事第二庭  審判長法　官  高榮宏

                                    法　官  林富郎

                                    法　官  黃瑪玲
上為正本係照原本作成。
不得上訴。　　　　　　　　　　　　　　　　　　　
中　　華　　民　　國　　110 　年　　6 　　月　　7 　　日

                                   書記官  蘭鈺婷